臺灣臺北地方法院刑事判決　　　　　　 94年度交易字第302號
公　訴　人　臺灣臺北地方法院檢察署檢察官
被　　　告　乙○○
　　　　　　　　　　戶台北市○○區○○路469號4樓
上列被告因過失傷害案件，經檢察官聲請以簡易判決處刑（九十
四年度偵字第三七二五號），本院新店簡易庭認不宜以簡易判決
處刑（九十四年度店交簡字第一三八號），改依通常程序審理，
茲判決如下：
    主  文
乙○○因過失傷害人致重傷，處有期徒刑肆月，如易科罰金，以
參佰元折算壹日。
    犯罪事實
一、乙○○於民國八十九年四月十四日因公共危險案件經台灣台
    南地方法院判處罰金二萬元，八十九年五月四日確定，於八
    十九年七月七日罰金繳清執行完畢，未構成累犯。乙○○於
    九十三年六月十日晚間七時四十分許，駕駛車號AR-4252號
    自用小客車沿台北市○○區○○路四段外側車道由南往北行
    駛，而於行近興隆路四段二七號前時，欲自前方再興中學前
    僅有閃黃燈號誌之安全島缺口迴轉至對向車道，本應注意汽
    車迴車前應注意暫停並顯示左轉燈光或手勢，看清無來往車
    輛，注意行人通過，始得迴轉，而依當時天候晴、夜間有照
    明、事故發生現場為市區道路○○路，路面乾燥、無缺陷、
    無障礙物、視距良好等情，並無不能注意情形，乙○○於待
    同向左前方之某車號大型公共汽車往前駛通過安全島缺口後
    ，未注意同向左後方來車狀況即貿然由外側車道切至內側車
    道，準備左駛由安全島缺口迴轉，適丙○○騎駛AQM-857號
    重型機車自同向後方沿內側車道駛至，本應注意駛近閃黃燈
    號誌之安全島缺口處時須減速慢行，詎其亦疏未注意減速，
    迨見同向右前方乙○○駕駛AR-4252號自用小客車突由外側
    車道切入內側時，雖立即閃避，仍因閃避不及而機車右側車
    身與AR-4252號自用小客車之左前車頭發生撞擊，丙○○因
    此人車倒地往前滑衝，身體並衝撞安全島，致受有左腎挫傷
    ，脾臟破裂之傷害，車禍發生後再興國中之警衛立即打電話
    通知救護車到場將受傷之丙○○送醫急救，丙○○經醫院急
    救，脾臟因破裂而被全部切除，無法復原，致其身體受有此
    重大不治之傷害；而乙○○於車禍發生後即留在現場，待接
    獲勤務中心通報尚不知肇事者為何人之台北市政府警察局文
    山第一分局交通分隊警員甲○○到場處理時，當場承認開車
    肇事而自首接受裁判，因而查悉上情。
二、案經丙○○提出告訴及台北市政府警察局文山第一分局移送
    臺灣臺北地方法院檢察署檢察官偵查聲請簡易判決處刑，經
    本院認為不宜以簡易判決處刑，改依通常程序審理。
    理  由
一、訊之被告乙○○固不否認於前開時地駕駛自用小客車與告訴
    人丙○○所騎乘之機車發生碰撞，然辯稱：「…我那時候也
    不是全部從外側車道直接切入內側車道，而是因為我的前方
    有公車，我打方向燈，等公車走了以後，我才切進來在路口
    等待迴轉，那時候對向車道有車要過，我就停在那裡，沒多
    久就壹台機車撞我車子左前輪及保險桿中間，我們是在內側
    車道發生碰撞…我要轉的時候看後照鏡並沒有看到車燈，我
    才迴轉，當時是晚上七點多，我懷疑那台車沒有開頭燈，所
    以我才沒有看到後方有來車過來，而且他的速度也很快…我
    不是撞到他，是他撞到我，整個車子是橫的撞到前面的安全
    島，他的速度一定也是很快，而造成這樣的傷害…」（九十
    四年八月十六日準備程序）、「…我在迴轉前有看，但沒有
    看到丙○○的機車…那時候有公車在，迴轉的時候我也有看
    ，就是沒有看到丙○○…我沒有停在路邊，我是走在慢車道
    ，我停在橫跨兩個車道那邊，要準備迴轉，看到沒有車就切
    過去，我的車是在行進中…」（九十四年九月十九日本院審
    理）、「…我車子這樣切過去，是他這樣撞我車子。我也是
    等沒有車子以後才切過去。我的車頭已經和安全島平行了。
    我是看公車過了才切過去的。我有看後照鏡，沒有車才切過
    去。是告訴人丙○○本來就騎內車道…告訴人的速度很快…
    」（九十四年十月三日本院審理）等語。經查：
(一)、關於被告於右揭時、地駕駛前開車牌號碼之自用小客車在前
    述肇事地點與告訴人所騎乘機車發生碰撞，告訴人因而人車
    倒地受有左腎挫傷、脾臟破裂之事實，業據被告於警局詢問
    、檢察官偵查及本院審理時供述甚詳，並據告訴人迭於警詢
    筆錄、檢察官偵查及本院調查、審理時指訴在卷，又上述車
    禍發生經過之客觀事實，有台北市政府警察局文山第一分局
    九十四年七月二十五日北市警文一分刑字第094321209000號
    函送之臺北市政府警察局交通警察大隊道路交通事故現場圖
    、道路交通事故調查報告表(一)、(二)、台北市政府警察局交通
    分隊道路交通事故補充資料表、被告及告訴人之交通事故談
    話紀錄表各一份、肇事人自首情形紀錄表（以上均為影本）
    、文山第一分局九十四年九月二日北市警文一分刑字第0943
    1615700號函送之車禍現場及車損照片十二紙在卷可稽（本
    院卷第十一頁至第十九頁、第四十頁至第四十六頁），再告
    訴人因本件車禍受左腎挫傷、脾臟破裂，且經診治脾臟全部
    切除，而脾臟切除為臟器之摘除，為無法復原之情況，亦有
    台北市立萬芳醫院診斷證明書影本一紙（九十四年度偵字第
    三七二五號卷第二十四頁）及台北市立萬芳醫院－委託財團
    法人私立台北醫學大學辦理之九十四年九月二十四日萬院醫
    病字第0940004287號函，可見上開車禍肇致之傷害，已對告
    訴人之身體健康造成重大不治之傷害，依刑法第十條第四項
    第六款之規定，應屬重傷害。
(二)、本件車禍肇事經過，據被告於事發後不久即九十三年六月十
    日晚間九時在萬芳醫院接受調查之交通事故談話錄表中供述
    ：「…沿興隆路四段南往北方向…外側車道行駛，因為內側
    車道有公車二部，車號不明，所以我在肇事處前約四十公尺
    處便打左轉方向燈欲在路口迴轉，但等公車通過以後，我便
    在路口處迴轉，但我要迴轉時我車是從外線切入內線車道，
    此時突然聽見碰的一聲，致使我車子的左前車頭被同向機車
    的不明處撞及而肇事…等公車通過以後，我有看照後鏡，看
    後方並無來車，便要迴轉興隆路時，沒看到車子，便被同向
    的機車碰撞肇事…」等，其後於警局詢問、偵查及本院審理
    時亦供述：「…從台北市○○路○段五二巷口右轉行駛在興
    隆路上的慢車道，我沿途打開方向燈，並慢慢往道路內側車
    道行駛，至沿興隆路二段（應係四段之誤）…等待機會迴轉
    ，突然，我駕駛之自小客車前輪及大燈中間，遭同向的一部
    機車騎士騎機車撞上，因機車騎士車速過快，機車順勢滑到
    對向快慢車道中間，騎士橫向撞上安全島…」（九十三年十
    一月十四警詢）、「…我本來走在興隆路二段（四段之誤）
    外側車道，前有公車我就切到內側，準備迴轉，我車頭已經
    切出安全島，後來告訴人就從我的左後方撞上來，撞到我的
    左前輪及保險桿，後來他人就彈出去，撞到安全島受傷…」
    （九十四年三月二十九日偵查）、「…我是走在慢車道，我
    停在橫跨兩個車道邊，要準備迴轉，看到沒有車就切過去，
    我的車是在行進中…」（九十四年九月十九日本院審理）、
    「…我是在外側車道，那時候左側有公車，等公車走了以後
    才切過去要迴轉，當時切過去之前，看見後方並無來車，結
    果就一台機車撞上來…」（九十四年十月三日本院審理）等
    ，而告訴人亦指稱：「…沿興隆路四段南往北方向外側車道
    行駛直行，此時我前方有一部自小客沒有打左轉方向燈突然
    在路口處要左轉，我因為是跟在自小客約一部機車距離遠，
    我見狀便踩煞車，但已來不及閃，致使我車子不清楚是什麼
    部位去撞及自小客的左前車頭而肇事倒地…我跟在自小客車
    後方很近，約一部機車距離遠，而自小客沒有打左轉方向燈
    突然要左轉，致使我來不及煞車閃避，而發生碰撞…」（九
    十三年六月十七日交通事故談話紀錄表）、「…我於右記時
    間騎乘AQM-857號普通重機車，沿台北市○○區○○路四段
    往三段方向前進，在興隆路四段上見一部自小客車在外側車
    道呈靜止狀態，突然，該部自小客車未打方向燈直接迴轉，
    我見狀閃避不及，我騎乘的機車車頭撞到該自小客車的左側
    ，致我機車倒地人受傷…」（九十三年十一月十九日警詢）
    、「…我當時是從興隆路四段往三段方向走，走到再興高中
    的附近，我走到外側車道的左邊，後來我發現有一輛車在右
    前方，突然要迴轉，他也沒有打方向燈，我來不及就撞上來
    …」（九十四年三月二十九日偵查）、「…當時我從四段往
    三段走，我當時走在外車道偏中間的地方，我直走，就看到
    一台車原本停在路邊，結果突然迴轉，他沒有打方向燈…我
    是在距離被告車子十公尺的地方，看見他要迴轉，然後我就
    撞上了…那是安全島，被告想要從安全島迴轉…」（九十四
    年九月十九日本院審理）等，另參以本件車禍發生後，被告
    之自小客車停止位置為該安全島缺口中心點東南方之興隆路
    四段南往北車道甫通過安全島缺口處，車頭朝西南方，告訴
    人騎駛之機車橫倒在安全島缺口中心點西北方之北往南內側
    車道，車頭朝西北，距二七號前之南往北車道安全島缺口處
    超過十九．五公尺遠之事實，此有道路交通事故現場圖可稽
    ，且經證人即到場處理車禍案件之台北市政府警察局文山第
    一分局交通分隊警員甲○○於九十四年九月十九日本院審理
    時具結證述：「…（交通事故現場圖是否你繪製？）是…（
    到現場之後車輛與機車位置是否就是現場圖位置？）是的…
    因為中間是分隔島，我當時到現場的時候，兩台車都沒有移
    動過，我按照當時車子停放位置繪製出現場圖…」等，被告
    亦當庭表示：「…沒意見…」，足認本件現場圖並無錯誤，
    又告訴人所騎乘機車之右側車身、把手有撞痕、右後視鏡破
    損，被告所駕駛車輛則是左前車頭、保險桿、方向燈有碰撞
    痕跡，此亦有道路交通事故補充資料表及車損照片在卷可參
    ，故由前揭發生本件車禍之當事人所陳述行車動向及車損情
    況可知，被告當時駕駛前述車牌號碼之自小客車沿興隆路四
    段外側車道由南往北行駛近興隆路四段二七號前安全島缺口
    處，由外側駛至內側欲從該缺口迴轉時與同向後方由南往北
    直行駛至之告訴人所騎乘機車之右前車頭發生碰撞而肇事。
    被告前揭辯稱：「…我才切進來在路口等待迴轉，那時候對
    向車道有車要過，我就停在那裡，沒多久就壹台機車撞我車
    子左前輪及保險桿中間…」之詞並不足採。
(三)、按汽車迴車前應注意暫停並顯示左轉燈光或手勢，看清無來
    往車輛，並注意行人通過，始得迴轉，道路交通安全規則第
    一百零六條第五款定有明文。被告考領有適當之駕駛執照（
    有普通小型車駕駛執照影本在卷可稽，九十四年度偵字第三
    七二五號卷第十三頁），對於上述交通安全規則自應知之甚
    稔，且應確實遵守，而本件車禍發生地點為興隆路四段二七
    號前之安全島缺口，興隆路為雙向四車道，由南往北之內側
    車道有三．○公尺、外側車道有五．九公尺，又該路段為直
    路，可知車禍發生地點之興隆路四段二七號前之路段範圍視
    野應屬寬廣，此有道路交通事故調查報告表所附事故現場圖
    可參，再本件車禍事發當時天候晴、夜間有照明、事故發生
    現場屬市區道路○○路，路面乾燥、無缺陷、無障礙物、視
    距良好等情，並無不能注意情形，亦有前開道路交通事故調
    查報告表各欄項目明細內容記載明確可參；雖然被告一再以
    迴轉前由外側車道駛至內側車道時有先看後視鏡，見後方無
    來車才向左駛至內側車道，是告訴人車速過快之詞置辯，然
    而，如前所述，被告係由外側駛至內側欲自安全島缺口迴轉
    ，告訴人是直行駛至，揆諸前揭規定及說明，被告未獲行車
    優先權，自應注意後方來車，並禮讓直行車先行，惟據被告
    稱：「…要迴轉時，我車是從外線道切入內線車道，此時突
    然見碰的一聲…」（九十三年六月十日交通談話紀錄）、「
    …我是在外側車道，那時候左側有公車，等公車走了以後過
    去要迴轉，當時切過去之前，看見後方並無來車，結果就一
    台機車撞上來…」（九十四年十月三日本院審理）等語，顯
    然被告駕車由外側駛至內側即與同向後方駛至之告訴人騎駛
    之機車發生碰撞，由於車禍發生現場範圍視野寬廣，視距良
    好，足見被告於迴車前未確實看後方有無來車至明。至於觀
    之卷附道路交通事故現場圖、調查報告表、現場及車損照片
    、告訴人之受傷診斷證明書及被告之供詞，告訴人騎駛之機
    車與被告駕駛之自小客車發生碰撞後，機車往前衝通過安全
    島缺口而橫倒在安全島缺口中心點西北方之北往南內側車道
    ，車頭朝西北，距興隆路四段二七號前之南往北車道安全島
    缺口超過十九．五公尺遠處，被告之自小客車則停止在該安
    全島缺口中心點東南方之興隆路四段南往北車道甫通過安全
    島缺口處，車頭朝西南方，告訴人之身體則直接衝撞機車旁
    之安全島，造成左腎挫傷及脾臟破裂，可知撞擊力之大，且
    參以由告訴人陳述：「…我見狀來便踩車，但已來不及閃避
    ，致我車子…撞及自小客車…」（九十三年六月十六日交通
    事故談話紀錄）、「…該部自小客車未打方向燈直接迴轉，
    我見狀閃避不及，我騎乘的機車車頭撞到該部自小客車的左
    側…」（九十三年十一月十九警詢）、「…後來我發現有一
    輛車在右前方，突然要迴轉…我來不及就撞上來…」（九十
    四年三月二十九日偵查）、「…看見他要迴轉，然後我就撞
    上…」（九十四年九月十九日本院審理）等詞，足徵告訴人
    之車速並未減至足以隨時煞停之速度，而有違道路交通標誌
    標線號誌設置規則第二百十一條第一項第一款規定：「一
    閃光黃燈表示「警告」，車輛應減速接近，注意安全，小心
    通過」，可知告訴人騎駛機車行近閃黃燈號誌之安全島缺口
    未減速慢行，與被告駕駛之小客車發生碰撞，對本件車禍之
    發生亦與有過失；而本件車禍事故經公訴人送請臺北市車輛
    行車事故鑑定委員會鑑定，認定：「一、乙○○駕駛AR-42
    52號自小客車：迴車前未注意來車（輛肇事主因）。二、丙○○騎乘AQM-857號普通重機車：行經閃光號誌路口未減速
    慢行（肇事次因）。」，亦有臺北市車輛行車事故鑑定委員
    會九十四年一月二十日北鑑審字第09330464600號函送之鑑
    定意見書（九十四年度偵字第三七二五號卷第十四頁至第十
    六頁）在卷可稽，綜上可知，被告前揭辯解，均要屬卸責之
    詞，並不足採，且亦不得因告訴人於本件車禍發生與有過失
    ，因此解免過失責任，被告之過失犯行與告訴人所受傷害間
    ，確有相當因果關係，應屬灼然。
    綜上所述，本件事證明確，被告過失犯行洵堪認定，應依法
    論科。
二、被告於前揭時、地駕車不慎肇致告訴人脾臟破裂而經手術需
    全部切除，為無法復原之情況，對告訴人之身體健康造成重
    大不治之傷害，依刑法第十條第四項第六款之規定，應屬重
    傷害，核被告所為，係犯刑法第二百八十四條第一項後段之
    因過失傷害人致重傷罪，公訴人認係犯刑法第二百八十四條
    第一項前段之普通傷害罪，尚有未洽，惟其基本事實同一，
    本院自應予審理，並依刑事訟訴法第三百條之規定，變更起
    訴法條。又被告肇事後，於警員前往現場處理時，不逃避接
    受裁判而當場向警員自首、承認為肇事人而願接受裁判，此
    有臺北市政府警察局文山第一分局交通分隊自首調查報告表
    可參（本院卷第十九頁），且據證人甲○○證述在卷，合於
    自首規定，應依刑法第六十二條前段之規定減輕其刑。爰審
    酌
    本件被告未曾受有期徒刑以上刑之宣告（有臺灣高等法院被
    告全國前案紀錄表可佐），於犯罪後旋自首接受裁判，但審
    理中否認犯行、一再飾詞辯駁、將發生諉因告訴人之過失、
    未見悔意反省，自事故發生迄今尚未與告訴人達成和解賠償
    告訴人所受損害及本件車禍發生告訴人亦有過失等一切情狀
    ，量處如主文所示之刑，並諭知如易科罰金之折算標準，以
    資懲儆。
據上論斷，應依刑事訴訟法第四百五十二條、第二百九十九條第
一項前段、第三百條，刑法第二百八十四條第一項後段、第六十
二條前段、第四十一條第一項前段，罰金罰鍰提高標準條例第一
條前段、第二條，判決如主文。
本案經檢察官張書華到庭執行職務
中　　華　　民　　國　　94　　年　　10　　月　　28　　日
                          臺灣臺北地方法院交通法庭
                             審判長法　官　陳興邦
　　　　　　　　　　　　　         法　官　吳秋宏
                            　　   法　官　林婷立
上正本證明與原本無異
如不服本判決，應於判決送達後十日內，向本院提出上訴狀。
                                   書記官  王曉雁
中　　華　　民　　國　　94　　年　　10　　月　　28　　日
附錄本案所犯法條全文參考法條：
中華民國刑法第二百八十四條
(過失傷害罪) 因過失傷害人者，處六月以下有期徒刑、拘役或
五百元以下罰金，致重傷者，處一年以下有期徒刑、拘役或五百
元以下罰金。
從事業務之人，因業務上之過失傷害人者，處一年以下有期徒刑
、拘役或一千元以下罰金，致重傷者，處三年以下有期徒刑、拘
役或二千元以下罰金。
